【裁判字號】    95,交易,214
【裁判日期】    950622
【裁判案由】    公共危險等
【裁判全文】
臺灣高雄地方法院刑事判決            95年度交易字第214 號
    公  訴  人  臺灣高雄地方法院檢察署檢察官
    被      告  甲○○
上列被告因公共危險等案件，經檢察官提起公訴（95年度偵字第
5758號），被告經訊問後為有罪之陳述，本院合議庭裁定由受命
法官獨任進行簡式審判程序，並判決如下：
    主  文
甲○○服用酒類，不能安全駕駛動力交通工具而駕駛，處拘役伍
拾日，如易科罰金，以佰元折算壹日；又因過失傷害人，處有
期徒刑肆月，如易科罰金，以佰元折算壹日。
    事實及理由
一、本件被告甲○○所犯係死刑、無期徒刑、最輕本刑為3 年以
    上有期徒刑以外之罪，其於準備程序中就被訴事實為有罪之
    陳述，經審判長告知簡式審判程序之旨，並聽取公訴人及被
    告之意見後，本院合議庭認宜進行簡式審判程序，依刑事訴
    訟法第273 條之1 第1 項規定，合議裁定由受命法官獨任進
    行簡式審判程序，合先敘明。
二、甲○○考領有適當之駕駛執照，明知服用酒類後，反應力及
    注意力均會降低，足以造成無法安全駕駛動力交通工具之危
    險，竟於民國94年12月5 日21時許，在高雄縣鳳山市某小吃
    店內飲用保力達1 瓶、啤酒3 瓶之酒類後，已達體溫與血糖
    均降低、肌肉控制力差，而不能安全駕駛動力交通工具之狀
    態下，仍於同日23時許，騎乘車牌號碼為XJA －019 號機車
    ，沿高雄縣鳳山市○○路北往南方向行駛，原應注意汽車行
    駛時，駕駛人應注意車前狀況，並隨時採取必要之安全措施
    ，而依其當時之狀況，雖係夜間無照明，但天氣晴、路面乾
    燥、無障礙物、視距良好，並無不能注意之情事，竟因酒醉
    及疏於注意，於行經新富路南京路284 巷口之際，適有乙○
    ○騎乘車牌號碼LCU-763 號機車，沿南京路284 巷西往東方
    向行駛，亦行經上開地點欲左轉進入新富路，乙○○理應注
    意支線左轉車應讓幹道車先行，而依當時情形，又無不能注
    意之情形，竟疏於注意及此，未注意對向車道是否有來車，
    貿然左轉。因雙方皆有上開過失，乙○○遂於左轉進入新富
    路南往北快車道之際與甲○○所駕駛之機車發生碰撞，致乙
    ○○人車倒地並受有慢性硬腦膜下出血之傷害。甲○○於肇
    事後，留在現場等候警員到場處理，並於有偵查犯罪權限之
    公務員知悉其犯罪前，向到場處理之警員承認其為肇事人而
    自首之，並接受裁判，並測得甲○○之酒測值為0.63MG/L，
    始悉前情。案經乙○○訴由高雄縣政府警察局鳳山分局報告
    臺灣高雄地方法院檢察署檢察官偵查起訴。
三、本件證據部分除補充：「被告於本院準備程序及審判程序中
    之陳述」外，餘均引用檢察官起訴書所載（如附件）。訊據
    被告對上揭事實坦承不諱，核與告訴人乙○○於警詢中之指
    訴相符，且有附件所示之證據在卷可憑，堪信被告之自白與
    事實相符。
四、按刑法第185 條之3 係抽象危險犯，非實害犯，行為人客觀
    上已達不能安全駕駛之程度，且主觀上知其飲酒可能造成不
    能安全駕駛結果，竟仍放任自己駕駛，即應認有故意，而該
    當該罪。至於是否達『不能安全駕駛之程度』之認定，應依
    具體個案之實際情形判斷之，依目前醫學一致見解，吐氣酒
    精濃度達每公升0.25毫克以上時，將使駕駛人產生複雜之技
    巧障礙、駕駛能力變壞之行為表現，肇事比率比一般未飲酒
    時高出2 倍；吐氣酒精濃度達每公升0.5 毫克以上時，將使
    駕駛人產生說話含糊、腳步不穩之行為表現，肇事比率比一
    般未飲酒時高出7 倍；吐氣酒精濃度達每公升0.55毫克以上
    時，將使駕駛人產生平衡感與判斷力障礙升高之行為表現，
    肇事比率比一般未飲酒時高出10倍；甚而如吐氣酒精濃度達
    每公升0.75毫克時，駕駛人將產生明顯酒醉、步履蹣跚之行
    為狀態，其肇事比率比一般高25倍，並認為吐氣酒精濃度達
    每公升0.55毫克以上時，即達絕對『不能安全駕駛之程度』
    。因該0.55毫克之數值，係經由實際偵測所得之統計值，為
    經驗科學上所肯定之客觀實驗數據，是以該數值作為絕對不
    能安全駕駛之標準，不僅不違反經驗法則，且免舉證之困難
    。準此，若吐氣酒精濃度達每公升0.55毫克以上時，應認已
    達絕對不能安全駕駛之程度。再就醫學文獻所知，酒精對人
    體造成之影響，於呼氣時酒精濃度達每公升0.25毫克（約相
    當於體內血液中酒精濃度50mg/dl 或0.05％）即會輕度中毒
    ，造成輕度協調功能降低；呼氣酒精濃度達每公升0.55毫克
    時（約相當於體內血液中酒精濃度100mg/dl或0.1 ％）屬輕
    到中度中毒症狀，出現反應較慢、感覺減低、影響駕駛之狀
    況；又飲酒後1 小時許，其體內血液酒精濃度可達最高，飲
    酒1 小時後其體內之酒精濃度隨即消減，此亦分別有行政院
    國軍退除役官兵輔導委員會臺北榮民總醫院88年8 月5 日（
    八八）北總內字第26868 號函文、88年10月26日（八八）院
    賓文廉字第13407 號臺灣高等法院函中台北醫學院附設醫院
    精神科主任蔡尚穎『酒精對人體生理與行為之影響』一文可
    據。
五、再按汽車駕駛人飲用酒類後其吐氣所含酒精濃度超過每公升
    0.25毫克者，不得駕車；汽車行駛時，駕駛人應注意車前狀
    況，並隨時採取必要之安全措施，道路交通安全規則第114
    條第2 款、第94條第3 項分別定有明文。被告騎車依法即負
    有前開注意義務，於飲用酒類後其吐氣所含酒精濃度超過每
    公升0.25毫克者，不得騎車，且應隨時注意其車前各人、車
    動態，以避免發生危險，況事發當時雖係夜間無照明，但天
    氣晴、路面乾燥、無障礙物、視距良好等情，有附件所示之
    道路交通事故調查報告表在卷（見警卷）可參，按當時情形
    並無不能注意之情事，詎被告竟於飲用酒類後其吐氣所含酒
    精濃度超過每公升0.25毫克後仍騎車，且未留意車前狀況，
    而冒然趨車前行致生本件車禍，其有過失至明，臺灣省高屏
    澎區車輛行車事故鑑定委員會鑑定意見書（見偵卷第8 頁）
    亦同此認定。告訴人乙○○因此次車禍受有如事實欄所述之
    傷害，此有長庚紀念醫院診斷證明書1 紙在卷（見警卷）可
    參，被告之過失與告訴人乙○○所受上開傷害間顯有相當因
    果關係，被告自應負過失致傷害罪責。綜上，本件事證已明
    ，被告上開犯行均堪認定，應依法論科。
六、核被告飲酒後，已達客觀生活經驗上不能安全駕駛動力交通
    工具仍駕駛部分，係犯刑法第185 條之3 之公共危險罪。其
    飲酒駕車，未注意車前狀況，而致告訴人乙○○受傷部分，
    係犯刑法第284 條第1 項前段之過失傷害罪。被告酒醉駕車
    行，因而致告訴人受傷，就其過失傷害罪部分，應依道路交
    通管理處罰條例第86條第1 項規定加重其刑。被告於肇事後
    ，其過失傷害罪犯罪未被發現前，即主動向員警黃子才承明
    係其騎車肇事而受裁判乙節，此有臺灣高雄地方法院辦理刑
    事案件電話記錄查詢表1 紙在卷可稽，亦與被告之自白相符
    （見本院95年6 月8 日準備程序筆錄第2 頁），就被告所犯
    過失傷害罪部分，合於自首要件，應依刑法第62條前段規定
    ，減輕其過失傷害罪之刑，並依法先加重再減輕。被告所犯
    上開2 罪，犯意各別，行為互殊，應分論併罰。又被告雖尚
    未與告訴人乙○○成立和解，賠償其所受之損害，惟其曾與
    告訴人磋商和解事宜，然因雙方意見無法合致而不成立等情
    ，此有本院刑事報到單1 紙在卷可查。爰分別審酌被告酒精
    測試值、告訴人所受之傷勢、被告過失之情節、被告雖未賠
    償告訴人所受之損害，惟非全然不予理會，及犯後坦承犯行
    態度良好等一切情狀，分別量處如主文所示之刑，並均諭知
    易科罰金之折算標準。
據上論斷，應依刑事訴訟法第273 條之1 第1 項、第299 條第1
項前段、第310 條之2 、第454 條第2 項，道路交通管理處罰條
例第86條第1 項，刑法刑法第185 條之3 、第284 條第1 項前段
、第62條前段，第41條第1 項，罰金罰鍰提高標準條例第1 條前
段、第2 條，判決如主文。
本案經檢察官丙○○到庭執行職務。
中    華    民    國    95    年    6     月    22    日
                    交通法庭    法  官
以上正本證明與原本無異。
如不服本判決，應於判決送達後10日內，向本院提出上訴狀。
中    華    民    國    95    年    6     月    22    日
                                書記官
附錄法條
中華民國刑法第185條之3：
服用毒品、麻醉藥品、酒類或其他相類之物，不能安全駕駛動力
交通工具而駕駛者，處一年以下有期徒刑、拘役或三萬元以下罰
金。
中華民國刑法第284 條第1 項前段：
因過失傷害人者，處六月以下有期徒刑、拘役或五百元以下罰
金，致重傷者，處一年以下有期徒刑、拘役或五百元以下罰金。


司法院資訊處製作；財團法人民間司法改革基金會備份。
